臺灣高雄地方法院刑事判決
111年度侵訴字第7號
公  訴  人  臺灣高雄地方檢察署檢察官
被      告  蔣○○
選任辯護人  周振宇律師
            蔡崇聖律師
上列被告因妨害性自主罪案件，經檢察官提起公訴（109年度偵
字第23782號），本院判決如下：
    主  文
乙○○犯乘機性交罪，處有期徒刑貳年。緩刑伍年，緩刑期間付保
護管束，並應向檢察官所指定之政府機關、政府機構、行政法人
、社區或其他符合公益目的之機構或團體提供壹佰陸拾小時之義
務勞務，及接受法治教育參場次。
    事  實
一、乙○○為代號AV000-A109259號女子(真實姓名年籍詳卷，下稱
    A女)任職之辰欣美髮沙龍店(址設高雄市○○區○○路000號)老
    闆，乙○○於民國109年8月22日晚間，與A女、黃滿(乙○○之妻
    、辰欣美髮沙龍店之老闆娘)、王玟翔、黎又禎前往高雄市
    鳳山區「雙九釣蝦場」唱歌飲酒，至翌(23)日3時30分許結
    束，黎又禎先行離去，乙○○、A女、黃滿、王玟翔等4人返回
    辰欣美髮沙龍店2樓客廳繼續飲酒至同日5時許，乙○○及黃滿
    即上該店3樓臥房休息，A女帶同王玟翔下1樓開啟鐵門，王
    玟翔遂離去，A女因酒醉而上2樓客廳沙發昏睡，於同日5時3
    0分許，乙○○由3樓下到2樓客廳陽台抽菸，見A女酒醉不醒人
    事昏睡於沙發，竟萌生歹念，基於乘機性交之犯意，利用A
    女酒醉意識模糊、不能抗拒之際，逕自將其陰莖插入A女陰
    道內，對A女為性交行為得逞1次。後經A 女於109年9 月9 
    日在辰欣美髮沙龍店與乙○○就上開情事談和解未果，經警據
    報，始查知上情。
二、案經A女訴由高雄市政府警察局鳳山分局報告臺灣高雄地方
    檢察署檢察官偵查起訴。
　　理  由
壹、證據能力：
　　按被告以外之人於審判外之言詞或書面陳述，除法律有規定
    者外，不得作為證據，刑事訴訟法第159條第1項固定有明文
    。惟被告以外之人於審判外之陳述，雖不符前4條之規定，
    而經當事人於審判程序同意作為證據，法院審酌該言詞陳述
    或書面陳述作成時之情況，認為適當者，亦得為證據，刑事
    訴訟法第159條之5第1 項規定甚明。本判決下列使用之傳聞
    證據，業據檢察官、被告乙○○及辯護人於本院審理過程中均
    明示同意有證據能力（見本院卷第108頁），本院審酌該等
    陳述作成時之情況正常，所取得過程並無瑕疵，且與本案相
    關之待證事實具有關連性，認適當作為證據，依刑事訴訟法
    第159條之5第1 項之規定，認該等陳述具有證據能力。
貳、實體部分
一、上揭事實，業據被告於本院審理時坦承不諱（見本院卷第10
    7、140頁），核與證人即告訴人A女（見警卷第1至6頁，偵
    卷第25至28頁）、證人黃滿（偵卷第41至47、67至69頁）、
    王玟翔（見偵卷第89至92頁）、黎又禎（見偵卷第49至53、
    119至122頁）、證人即警員李豐彥（見偵卷第67至69頁）、
    黃士賢（見偵卷第67至69頁）於警詢或偵查時所證述之情節
    大致相符，並有犯罪嫌疑人相片指認表、高雄市政府警察局
    鳳山分局偵查隊受理刑事案件報案三聯單、受理各類案件紀
    錄表、高雄市政府警察局鳳山分局110年1月19日高市警鳳分
    偵字第10975877900號函暨所附文山派出所員警110年1月11
    日職務報告書、辰欣美髮沙龍所在地址、1、2樓外觀及內部
    案發現場照片共6張等證據資料在卷可參（見警卷第13、14
    頁，偵卷第39、55至61頁，偵卷彌封袋），足認被告上開任
    意性自白與事實相符。從而，本案事證明確，被告犯行洵堪
    認定，應依法論科。
二、論罪科刑
  ㈠按，刑法第225條第1項之乘機性交罪，乃指行為人對於男、
    女利用其精神、身體障礙、心智缺陷或其他相類之情形，「
    不能」或「不知」抗拒而為性交者，其所謂相類之情形，係
    指被害人雖非精神、身體障礙或心智缺陷之情形，惟受性交
    時，心意模糊，並無同意性交之理解，或無抗拒性交之能力
    ，如昏暈、酣眠、泥醉等是，故本罪之構成，只須行為人乘
    人精神或身體或心智有障礙狀態，而有不能或不知抗拒之情
    形即屬相當，並非被害人必處於無知或無意識之狀態下而為
    性侵害才構成（最高法院101年度臺上字第1191號判決意旨
    參照）。查本件案發當時，A女因酒醉而意識不清，已如前
    述，參諸上揭說明，A女已處於相類於精神障礙而不能抗拒
    之狀態，被告竟乘此機會，對A女為性交行為得逞，故核被
    告所為，係犯刑法第225條第1項之乘機性交罪。
  ㈡按刑事審判旨在實現刑罰權之分配的正義，故法院對有罪被
    告之科刑，應符合罪刑相當之原則，使輕重得宜，罰當其罪
    ，以契合社會之法律感情，此所以刑法第57條明定科刑時應
    審酌一切情狀，尤應注意該條所列10款事項以為科刑輕重之
    標準，並於同法第59條賦予法院以裁量權，如認「犯罪之情
    狀顯可憫恕，認科以最低度刑仍嫌過重者，得酌量減輕其刑
    」，俾使法院就個案之量刑，能斟酌至當。又刑法第59條規
    定犯罪之情狀可憫恕者，得酌量減輕其刑，其所謂「犯罪之
    情狀」，與同法第57條規定科刑時應審酌之一切情狀，並非
    有截然不同之領域，於裁判上酌減其刑時，應就犯罪一切情
    狀（包括第57條所列舉之10款事項），予以全盤考量，審酌
    其犯罪有無可憫恕之事由（即有無特殊之原因與環境，在客
    觀上足以引起一般同情，以及宣告法定最低度刑，是否猶嫌
    過重等等），以為判斷。本件被告前於79年間因麻醉藥品管
    理案件，經臺灣臺北地方法院以80年易字第927號判決判處
    有期徒刑5月，緩刑3年確定，緩刑期滿未經撤銷，其刑之宣
    告失其效力，此有臺灣高等法院被告前案紀錄表1份在卷可
    考，素行尚可，其雖因見A女酒醉而處於不能抗拒之狀態，
    一時性慾衝動無法克制，而以其陰莖插入A女陰道之方式，
    對A女為乘機性交之行為，然其犯罪之手段非使用激烈之暴
    力手段；佐以被告犯後坦承犯行，於本院審理期間與A女達
    成和解，並賠償A女新臺幣40萬元，甲女亦表明願意原諒被
    告，同意法院減判，此有和解筆錄及郵政匯款收據1份在卷
    可稽（見本院卷第113、115頁），可見被告試圖盡力彌補A
    女所受之損害，已誠心悔過，尚非良心泯滅、惡性重大之人
    ，故依被告行為之客觀侵害程度、主觀心態（即犯罪動機）
    及被害人A女之意見等各項綜合觀察後，本院認茍依刑法第2
    25條第1項之規定量處最輕本刑有期徒刑3年，猶嫌過重，顯
    與被告犯罪情節失其衡平，不無「情輕法重」之虞，客觀上
    容有情堪憫恕之處，爰依刑法第59條之規定酌予減輕其刑。
  ㈢爰審酌被告未能克制一己性欲，見告訴人A女酒後泥醉乘機對
    其性交，侵害告訴人性自主決定權，造成其身心受創，所為
    誠屬可議，應予非難；惟念其於本院坦承犯行，積極與告訴
    人達成和解並賠償告訴人所受損害，已獲取告訴人原諒，有
    本院111年度侵附民字第20號和解筆錄可佐（見本院卷第113
    頁），堪認被告知其所為非是、犯後態度尚可；兼衡被告患
    有憂鬱症合併精神病症，有診斷證明1份附卷可按（見偵卷
    第141頁），其自陳目前待業中、智識程度為高中畢業、已
    婚、沒有子女（見本院卷第151頁），及被告於本案之犯罪
    手段、動機暨告訴人之意見等一切情狀，量處如主文所示之
    刑。
  ㈣本院酌以被告前於79年間因麻醉藥品管理案件，經臺灣臺北
    地方法院以80年易字第927號判決判處有期徒刑5月，緩刑3
    年確定，緩刑期滿未經撤銷，其刑之宣告失其效力，有臺灣
    高等法院被告前案紀錄表附卷可稽，且於本案審理中坦承犯
    行，並與A女達成和解，已如上述，而A女表示願意原諒被告
    ，因認本案被告應係一時失慮，致罹刑章，信其經此偵審程
    序與科刑之教訓，當知警惕戒慎而無再犯之虞，本院綜核各
    情，認被告所受宣告之刑以暫不執行為適當，爰依刑法第74
    條第1項第1款規定，併予宣告緩刑5年。又為使被告日後知
    曉尊重法治，經本院考量上開各項情狀，認除前開緩刑宣告
    外，尚有賦予被告一定負擔之必要，令被告另行回饋社會以
    贖前愆，兼收確保其記取教訓預防再犯之效，爰依刑法第74
    條第2項第5款、第8款之規定，併諭知被告於緩刑期間，應
    向指定之政府機關、政府機構、行政法人、社區或其他符合
    公益目的之機構或團體提供160小時之義務勞務，及應接受
    法治教育3場次。另本案被告所犯係屬刑法第91條之1所列之
    罪，且經本院為緩刑之宣告並命其提供義務勞務及接受法治
    教育，爰依刑法第93條第1項第1款、第2款規定，諭知被告
    於緩刑期間付保護管束，俾能由觀護人予以適當督促，以期
    符合本件緩刑之目的。此外，依刑法第75條之1第1項第4款
    規定，被告如有違反本院所定前開主文所示命其所為之事項
    情節重大，足認原宣告之緩刑難收預期效果，而有執行刑罰
    之必要者，得撤銷緩刑之宣告，附此敘明。
據上論斷，應依刑事訴訟法第299條第1項前段，判決如主文。
本案經檢察官甲○○提起公訴，經檢察官高嘉惠、張靜怡、伍振文
到庭執行職務。
中　　華　　民　　國　　111 　年　　10　　月　　13　　日
                   刑事第二庭   審判長法  官  吳佳頴
                                      法  官  林于心
                                      法  官  陳盈吉
以上正本證明與原本無異。
如不服本判決應於收受判決後20日內向本院提出上訴書狀，並應
敘述具體理由。其未敘述上訴理由者，應於上訴期間屆滿後20日
內向本院補提理由書(均須按他造當事人之人數附繕本)「切勿逕
送上級法院」。因疫情而遲誤不變期間，得向法院聲請回復原狀
。
中　　華　　民　　國　　111 　年　　10　　月　　17　　日
                                      書記官  鄭人芳
附錄本案法條：
刑法第225條
對於男女利用其精神、身體障礙、心智缺陷或其他相類之情形，
不能或不知抗拒而為性交者，處3年以上10年以下有期徒刑。
對於男女利用其精神、身體障礙、心智缺陷或其他相類之情形，
不能或不知抗拒而為猥褻之行為者，處6月以上5年以下有期徒刑
。
第1項之未遂犯罰之。